【裁判字號】    89,上易,4153
【裁判日期】    891222
【裁判案由】    傷害
【裁判全文】
臺灣高等法院刑事判決                  八十九年度上易字第四一五三號
    上訴人
    即被告  乙 ○ ○
          （即黃瑞專）
右列上訴人因傷害案件，不服台灣板橋地方法院八十九年度易字第一三二四號，中華
民國八十九年八月四日第一審判決（起訴案號：台灣板橋地方法院檢察署八十九年度
偵字第三九七九號）提起上訴，本院判決如左：
    主    文
上訴駁回。
    事    實
一、乙○○（原名黃瑞專於民國八十八年十二月三十一日更名）與甲○係夫妻，為家
    庭暴力防治法所定之家庭成員，於民國（下同）八十八年十一月二十一日晚上十
    一時三十分許，在其臺北縣泰山鄉○○路○段六十六號九樓住處，因細故與其妻
    甲○發生口角，乙○○竟基於傷害犯意，出手毆打甲○後頭部、左臉頰、右腰等
    處，致甲○後頭枕部瘀腫傷三公分Ｘ三公分、左臉頰瘀挫傷三公分Ｘ二公分、右
    腰瘀挫傷一公分Ｘ二公分。
二、案經被害人甲○訴由臺北縣警察局新莊分局報請臺灣板橋地方法院檢察署檢察官
    偵查起訴。
    理    由
一、訊據上訴人即被告乙○○矢口否認有毆打其妻甲○受傷等情，辯稱：其夫妻平日
    感情不睦，時起勃蹊，當天其向其妻甲○求歡，不但遭拒，更遭甲○將其踢落床
    下，其妻更至廚房拿取菜刀要殺伊，故出手將其妻推開，並未故意毆打其頭部、
    左臉頰及腰部，可能係在爭執中不慎致其妻受傷等語。
二、經查：被告乙○○如何於前揭時、地，因向其妻甲○求歡遭拒，致憤而出手毆打
    妻受傷等情，業據被害人甲○迭於警訊及偵、審中指訴綦詳（見偵查卷第二頁、
    第三頁、本院卷第十九頁），被告於警訊時亦坦承：「我承認有打傷他（指甲○
    ）﹕。」、「於八十八年十一月二十一日二十三時許，在泰山鄉○○路○段六六
    號九樓住處，當時我因向他（指甲○）求愛，遭他拒絕，當我要脫去他衣服時，
    他便以拳頭揮向我，我因氣憤，所以揮拳打他，致他受傷。」等情不諱（見偵查
    卷第四及反面），嗣於原審調查時復坦承其確有毆打其妻甲○等語，互核大致相
    符，復有載具甲○傷情之驗傷診斷書乙份在卷足稽（見偵查卷第七頁），足徵被
    告確有毆傷其妻甲○無訛。至被告復辯謂其所以出手毆傷其妻甲○，係因遭甲○
    持菜刀欲將其砍傷，故基於正當防衛而動手云云，然該情已據被害人甲○所否認
    ，指稱其係遭被告毆打始欲拿取菜刀等語，再參諸証人即被告與被害人甲○之子
    黃建利於原審亦證稱：「我當時在家中，當時我有聽到打架的聲音，聽到櫃子拉
    開有拿起菜刀的聲音。」、「當時我爸爸在客廳坐，我媽媽拉開櫃子，拿取菜刀
    ，我聽到有打架的聲音，隔天我看到我爸爸嘴巴有刀衡（痕），臉上瘀青。」、
    「我媽媽當時臉有瘀青。」等情觀之，可知被告與甲○當時係在渠房間內，因被
    告向甲○求歡遭拒，始發生爭吵，致被告憤而毆打甲○受傷，故証人陳建利當時
    在客廳得聽聞被告與甲○之吵架聲，嗣甲○因遭被告毆傷後，始拉開櫃子欲拿取
    菜刀，欲對當時已自房間內走出在客廳之被告報復甚明，亦與証人陳建利所稱其
    在客廳僅聽聞被告與甲○吵架聲，及嗣後甲○拉開櫃子拿取菜刀等情相符，顯見
    被告係先行出手毆打甲○在先，甲○於被毆受傷後，始欲拿取菜刀報復，洵屬灼
    然，被告毆打甲○顯非基於正當防衛而為，自難據正當防衛以卸免刑責，被告所
    辯自無足採。被告所犯事証明確，其犯行洵堪認定。
三、核被告乙○○所為，係犯刑法第二百七十七條第一項之傷害罪。原審以被告所犯
    罪証明確，援引家庭暴力防治法第三十條第一項，刑法第十一條前段、第二百七
    十七條第一項、第四十一條、第七十四條第一款，罰金罰鍰提高標準條例第一條
    前段、第二條，審酌被告之品行、犯罪動機、目的、手段、所生危害及犯罪後態
    度等一切情狀，量處被告拘役四十日，並諭知以三百元為易科罰金之折算標準，
    復以被告前未曾受有期徒刑以上刑之宣告，係偶發初犯，有台灣高等法院檢察署
    刑案紀錄簡覆表在卷可按，經此教訓，當知警惕，無再犯之虞，認拘役之宣告，
    已足勵其自新，其刑以暫不執行為適當，併予諭知緩刑二年，復認被告係家庭成
    員，故意對其妻實施家庭暴力行為而犯刑法第二百七十七條第一項之罪，並家庭
    暴力防治法第三十條第一項之規定，諭知緩刑期內付保護管束，認事用法允無違
    誤，量刑妥適，被告上訴意旨空言否認犯罪，陳詞指摘原判決失當，要無理由，
    應駁回其上訴。
四、據上論斷，應依刑事訴訟法第三百六十八條，判決如主文。
本案經檢察官蔡薰慧到庭執行職務。
中    華    民    國    八十九    年      十二      月      二十二      日
                            臺灣高等法院刑事第十六庭
     審判長法  官  黃  鴻  昌
                                      法  官  陳  國  文
                                      法  官  蔡  彩  貞
右正本證明與原本無異。
不得上訴。
                                      書記官  黃  千  鶴
中    華    民    國    八十九    年      十二      月      二十六      日
附錄本案論罪科刑法條全文：
刑法第二百七十七條：
傷害人之身體或健康者，處三年以下有期徒刑、拘役或一千元以下罰金。
犯前項之罪因而致人於死者，處無期徒刑或七年以上有期徒刑，致重傷者，處三年以
上十年以下有期徒刑。
家庭暴力防治法第三十條：
犯家庭暴力罪或違反保護令罪而受緩刑之宣告者，在緩刑期內應付保護管束。
法院為前項緩刑宣告時，得命被告於緩刑付保護管束期間內，遵守下列一款或數款事
項︰
一、禁止實施家庭暴力行為。
二、命遷出被害人之住居所。
三、禁止對被害人為直接或間接之騷擾、接觸、通話或其他聯絡行為。
四、命接受加害人處遇計畫：戒癮治療、精神治療、心理輔導或其他治療、輔導。
五、其他保護被害人或其特定家庭成員安全或更生保護之事項。
法院為第一項之緩刑宣告時，應即通知被害人及其住居所所在地之警察機關。
受保護管束人違反第二項保護管束事項情節重大者，撤銷其緩刑之宣告。


司法院資訊處製作；財團法人民間司法改革基金會備份。
